臺北高等行政法院裁定
                                       100年度聲字第13號
                                       100年度聲字第14號
                                       100年度聲字第15號
聲  請  人　陳南谷
相  對  人　行政院衛生署
代　表　人　邱文達（署長）住同上
上列聲請人因與相對人行政院衛生署間醫師法事件，聲請保全證
據，本院裁定如下：
　　主  文
聲請駁回。
聲請訴訟費用由聲請人負擔。
　　理  由
一、按「證據有滅失或礙難使用之虞，或經他造同意者，得向法
    院聲請保全；就確定事、物之現狀有法律上利益並有必要時
    ，亦得聲請為鑑定、勘驗或保全書證。」、「保全證據之聲
    請，應表明下列各款事項……三、依該證據應證之事實。四
    、應保全證據之理由（第1 項）。前項第1 款及第4 款之理
    由，應釋明之（第2 項）。」、「釋明事實上之主張者，得
    用可使法院信其主張為真實之一切證據。但依證據之性質不
    能即時調查者，不在此限。」分別為行政訴訟法第176 條準
    用民事訴訟法第368 條第1 項、第370 條第1 項第3 款、第
    4 款、第2 項、第284 條所規定。所謂保全證據應證之事實
    ，係指所保全之證據在行政訴訟中究係證明如何之待證事實
    ；所謂應保全證據之理由，係指須表明證據有滅失或礙難使
    用之虞，或經他造同意之事實；所謂釋明，係指可使法院信
    其主張為真實之得以即時為調查之證據。又證據保全之立法
    意旨，係鑑於證據之調查，本應於訴訟繫屬後已達調查之程
    度，且有調查必要者，始得為之，但於此之前，如該證據有
    滅失或有礙難使用之虞，卻不能立即調查，將因證據之滅失
    或情事變更而礙難使用，致影響日後裁判之正確性，故特設
    此制以為預防。是倘本案訴訟已繫屬於法院，且已達可以調
    查證據之程度者，即無聲請保全證據之必要（最高法院96年
    度台抗字第119 號、92年度台抗字第502 號裁定參照）。
二、本件聲請意旨略謂：（一）因本院95年訴字第1473號審判期
    日筆錄登載不實，且原承審法院妨礙他造使用，故意將證據
    滅失、隱匿或致礙難使用，爰聲請鑑定前開案件錄音帶、錄
    影帶及筆錄真偽。（二）相對人明知皮竹影製作聲請人之入
    出境紀錄不實，並未查證文書真偽，逕行以考試院處分為依
    據，顯有刑法第213 條、貪污治罪條例第6 條第4 、5 款之
    情事，爰聲請就相對人行文入出境管理局調閱聲請人入出境
    紀錄公文書字號、及相對人行文調查局資通處皮竹影調閱聲
    請人入出境紀錄公文書字號、收文簿紀錄等予以保全暨勘驗
    鑑定。（三）100 年3 月3 日台北高等行政法院李姓書記官
    （男姓）來電告知聲請人，是否要保全調查局91年11月28日
    行文警政署回函公文91年12月12日警署資字第0910201837號
    公文，然100 年3 月11日聲請人100 年聲字第6 號聲請保全
    證據，即經裁定駁回，為此聲請保全100 年3 月3 日電話通
    聯紀錄及何人冒充李姓女書記官洩漏聲請人法庭卷宗云云。
三、經查，聲請人前於98年4 月22日對最高行政法院98年度判字
    第264 號判決提起再審之訴（第一審為本院95年度訴字第14
    73號案件），經最高行政法院於99年12月2 日以99年度裁字
    第3073號裁定，將其中關於行政訴訟法第273 條第1 項第9
    款、第10款、第13款及第14款事由部分，移送本院分100 年
    度再字第1 號審理等情，業據本院依職權調閱前開卷宗確認
    無訛。惟查：（一）聲請人聲請鑑定本院95年訴字第1473號
    案件錄音帶、錄影帶及筆錄真偽部分，該95年度訴字第1473
    號卷宗，客觀上並無滅失或礙難使用之虞，且經本院100 年
    度再字第1 號依職權調閱在案，聲請人前亦曾向本院聲請並
    取得錄音光碟，如聲請人對該案筆錄內容尚有意見，並非不
    得於本案訴訟程序中直接聲請調查，故尚難認有聲請保全證
    據之必要性。（二）又聲請人聲請就相對人行文入出境管理
    局調閱聲請人入出境紀錄公文書字號、及相對人行文調查局
    資通處皮竹影調閱聲請人入出境紀錄公文書字號、收文簿紀
    錄等予以保全部分，查聲請人聲請保全之前開資料，未據聲
    請人表明是何特定之入出境文書，該文書如係相對人於本院
    95年度訴字第1473號審理中所提出，則該案卷證既經本院10
    0 年度再字第1 號案件調取，其於客觀上即無滅失或礙難使
    用之虞，故聲請人聲請保全，難認確有必要。（三）至於聲
    請人聲請保全本院100 年3 月3 日不詳人士與其電話連絡之
    通聯紀錄部分，聲請人就該證據應證事實暨應保全之理由，
    均未提出足以釋明之證據，經核聲請人所述交談內容，亦僅
    在於確認聲請人保全證據之標的，尚難認與聲請人之本案訴
    訟有關，從而，本件證據保全之聲請，核與首揭保全證據之
    要件未合，自難准許，應予駁回。
四、依行政訴訟法第104 條、民事訴訟法第95條、第78條，裁定
    如主文。
中　　華　　民　　國　　100 　年　　3 　　月　　25　　日
                   臺北高等行政法院第三庭
                             審判長法  官　許瑞助
                                   法  官  林玫君
                                   法  官  劉穎怡
上為正本係照原本作成。
如不服本裁定，應於送達後10日內向本院提出抗告狀（須按他造
人數附繕本）。
中　　華　　民　　國　　100 　年　　3 　　月　　25　　日
    　　  　　　　　　　    　     書記官  林苑珍